【裁判字號】    92,交訴,70
【裁判日期】    920522
【裁判案由】    公共危險等
【裁判全文】
臺灣臺中地方法院刑事判決                        九十二年度交訴字第七十號
    公  訴  人  臺灣臺中地方法院檢察署檢察官
    被      告  乙○○
右列被告因公共危險等案件經檢察官提起公訴（九十二年度調偵字第一０七號），本
院判決如左：
    主      文
乙○○因過失傷害人，致重傷，處有期徒刑柒月。又駕駛動力交通工具肇事，致人受
傷而逃逸，處有期徒刑壹年。應執行有期徒刑壹年陸月。
    事      實
一、乙○○於民國（下同）九十一年十月十三日下午，駕駛動力交通工具之車牌號碼
    ＯＴ－２７２６號自用小客車，沿臺中縣東勢鎮○○路往大雪山方向行駛，於同
    日十八時三十八分許，行經臺中縣東勢鎮○○○街口南下約二十公尺處，其應注
    意駕駛人應注意車前狀況，並隨時採取必要之安全措施，而依當時視距良好、路
    面乾燥又無障礙物，又無不能注意之情事，竟疏於注意在同方向前方約二、三十
    公尺處之張耀宗騎乘車牌號碼ＪＣＰ－１７５號機車正欲迴轉，乙○○竟鳴按喇
    叭後即加速超越，致乙○○所駕駛車輛車頭猛力撞擊張耀宗所騎乘機車左側，張
    耀宗彈飛後落地受有頭部外傷合併踟蛛膜下腔出血、頭部及頸部多處撕裂傷、右
    鎖骨線狀骨折及胸部鈍挫傷而成植物人之重大傷害。詎乙○○肇事致人於傷後，
    竟未下車查看張耀宗傷勢即駕車離去而肇事逃逸，並將車輛棄置在臺中縣東勢鎮
    ○○路石麻巷產業道路一處工寮，為警於同年月十六日十時三十分許尋獲上開肇
    事車輛後，始循線查悉上情。
二、案經臺中縣警察局東勢分局報請偵辦及台灣台中地方法院檢察署指定甲○○為代
    行告訴人而偵查起訴。
    理      由
一、訊據被告乙○○固坦承與被害人張耀宗發生車禍並逃逸一情不諱，惟於偵查中辯
    稱：係張耀宗突然迴轉，其避煞不及始撞上云云。然查，被告供承：我開在東坑
    路上，被害人和我同方向，在我前方二、三十公尺處停下來想迴轉，我時速四十
    五公里左右，我有按喇叭並減速，他回頭看，我以為他不會迴轉就加速開車，結
    果撞到他車子的左側，就有東西飛上來撞到我的擋風玻璃，玻璃全破等語，核與
    現場玻璃四散、機車右傾、自用小客車車頭嚴重凹陷、擋風玻璃全毀相符，有照
    片十六紙、內政部警政署刑事警察局鑑驗書一紙、台中縣警察局道路交通事故調
    查報告表一紙附卷可稽。按車輛行駛時，駕駛人應注意車前狀況，隨時採取必要
    之安全措施，道路交通安全規則第九十四條第三項定有明文。被告駕車自應注意
    上述道路交通安全規定，其既已注意被害人張耀宗欲迴轉，然卻疏未減速慢行，
    注意被害人張耀宗之行車動態，僅鳴按喇叭後即加速超越，以致肇事，致人受傷
    ，被告顯有過失。且被告過失駕駛行為，與被害人張耀宗之受傷間，亦具有相當
    因果關係。又被害人張耀宗受有頭部外傷合併蜘蛛膜下腔出血、頭部及頸部多處
    撕裂傷、右鎖骨線狀骨折及胸部鈍挫傷，有光田綜合醫院診斷證明書一紙附卷可
    稽，且被害人因前開傷害昏迷後意識尚未清醒而成植物人，並領有重大傷病免自
    行部分負擔證明卡，已據代行告訴人甲○○指訴在卷，並有重大傷病免自行部分
    負擔證明卡一紙附卷可稽，被害人張耀宗於身體或健康受有重大不治之傷害，堪
    予認定。又刑法第一百八十五條之四之肇事逃逸罪，以駕駛動力交通工具肇事，
    有致人死傷而逃逸之事實，為其構成要件，不以行為人明知被害人有死傷情形為
    必要，亦不以被害人為無自救能力人為必要（最高法院九十一年台上字第一三七
    號、九十年台上字第六七八六號判決意旨參照），至肇事者是否有遺棄之故意，
    其離去之原因為何，則非所問（最高法院九十年台上字第二一九一號判決意旨參
    照），考其立法目的即在促使駕駛人於肇事後能對被害人即時救護，以減少死傷
    之惡化，此觀該法條之立法目的，以及道路交通管理處罰條例第六十二條規定內
    容自明，可見該兩條規範意旨應屬相同。從而被告肇事逃逸。
二、核被告所為係刑法第一百八十四條第一項後段之過失致重傷罪及同法第一百八十
    五條之四肇事逃逸罪。被告所犯上開二罪間，犯意各別，構成要件不同，應予分
    論併罰。爰審酌被告肇事致人受傷未即時救護，被害人所生危害及犯後態度等一
    切情狀，分別量處如主文所示之刑，並定其應執行刑。
據上論斷，應依刑事訴訟法第二百九十九條第一項前段，刑法第二百八十四條第一項
後段、第一百八十五條之四、第五十一條第五款，罰金罰鍰提高標準條例第一條前段
，判決如主文。
中      華      民      國      九十二      年     五     月   二十二   日
                                    臺灣臺中地方法院交通法庭
                                          法  官  郭  德  進
右正本證明與原本無異。
如不服本判決，應於判決送達後十日內向本院提出上訴狀( 應附繕本 )，上訴於臺灣
高等法院臺中分院。
                                          書記官
中      華      民      國      九十二      年      五    月   二十六   日
刑法第二百八十四條第一項：
因過失傷害人者，處六月以下有期徒刑、拘役或五百元以下罰金，致重傷者，處一年
以下有期徒刑、拘役或五百元以下罰金。
刑法第一百八十五條之四：
駕駛動力交通工具肇事，致人死傷而逃逸者，處六月以上五年以下有期徒刑。
                                                                        Ｂ


司法院資訊處製作；財團法人民間司法改革基金會備份。
